臺灣基隆地方法院民事判決　　　　　　　　　　　　　九十二年度訴字第三七三號
　　原　　　告　　戊○○
　　　　　　　　　己○○
　　兼右二人共同
　　法定代理人　　子○○
　　右三人共同
　　訴訟代理人　　癸○○
　　右三人共同
　　複代理人　　　施純貞律師
　　被　　　告　　祥恩營造有限公司
　　法定代理人　　乙○○
　　訴訟代理人　　石宜琳律師
　　複代理人　　　庚○○
　　　　　　　　　寅○○
　　被　　　告　　丙○○
　　　　　　　　　丑○○
　　訴訟代理人　　壬○○
　　被　　　告　　甲○○
當事人間請求侵權行為損害賠償事件，本院於九十三年十二月二十一日言詞辯論終結
，判決如下：
    主  文
被告丙○○、祥恩營造有限公司應連帶給付原告新臺幣陸萬肆仟柒佰零壹元，及自九
十二年九月六日起至清償日止，按週年百分之五計算之利息。
原告其餘之訴駁回。
訴訟費用由被告丙○○、祥恩營造有限公司連帶負擔十分之一；餘由原告負擔。
本判決原告勝訴部分於原告以新臺幣貳萬壹仟伍佰陸拾柒元為被告丙○○、祥恩營造
有限公司供擔保後，得為假執行；但被告丙○○、祥恩營造有限公司如以新臺幣陸萬
肆仟柒佰零壹元預供擔保，免為假執行。
原告其餘假執行之聲請駁回。
    事實及理由
一、被告丑○○、丙○○經合法通知，均未於言詞辯論期日到場，查無民事訴訟法第
    三百八十六條各款所列情形，依原告之聲請，由其一造辯論而為判決。
二、原告起訴主張：原告子○○為被害人李建達之妻；原告戊○○、己○○為李建達
    之子。緣因基隆市政府於九十年八月間將基隆市○市道路交通維護工程交與被告
    祥恩營造有限公司（下稱祥恩公司）承攬，而祥恩公司於同年八月二十四日零時
    許，進行道路施工時，僱用被告丑○○無照駕駛，而被告丙○○為祥恩公司現場
    監工人員，明知夜間施工有相當危險性，竟於未設置警告燈、未派遣現場指揮之
    情形下，貿然於夜間施工，並任令被告丑○○逆向施工，導致撞擊駕駛ＢＧＪ─
    五八一號重型機車（下稱系爭機車）之李建達，造成李建達鼻骨骨折、鼻孔撕裂
    傷，顏面多處撕裂傷、左膝蓋股開放性骨折、右側遠端尺股骨折等多處傷害，系
    爭機車亦因而受損。查被告丑○○為車輛逆向停放車道之行為人，被告丙○○為
    現場監工人員對施工有監督之責，彼等均違反民法第一八四條第二項：「違反保
    護他人之法律，致生損害於他人，負損害賠償責任」而構成共同侵權行為，依民
    法第一八五條規定，負連帶責任。又丙○○為祥恩公司所選任指派之現場人員，
    祥恩公司對丙○○有選任監督之責，依民法第一八八條規定，祥恩公司應與丙○○間負有連帶責任。另在場之被告吳德欽為基隆市政府派遣於現場之公務員，本
    應要求祥恩公司依照基隆市政府與祥恩公司間之工程契約，依道路交通標誌標線
    號誌設置規則等有關規定確實辦理，竟未加以監督而導致危險發生，其亦有以不
    作為方法而損害被害人權利之情，依民法第一八六、一八五條之規定，亦應連帶
    負責。因被害人李建達已於九十一年三月二十九日死亡，而原告為其法定繼承人
    ，依法繼承被害人李建達之損害賠償請求權，故求為命被告連帶給付：(1)醫療費
    用：新臺幣（下同）七萬七千八百十一元；(2)看護費用：九十年八月二十四日起
    至同年九月二十七日止，每日二千元，合計七萬元；(3)薪資費用：李建達每月可
    得薪資四萬八千元，八個月無法工作，合計三十八萬四千元。(4)機車修理費：三
    萬九千二百十元；(5)交通費（計程車費）：五千元；以上共計五十七萬六千零二
    十一元。訴之聲明：被告應連帶給付原告五十七萬六千零二十一元，及自起訴狀
    繕本送達之翌日起至清償日止，按週年百分之五計算之利息，並願供擔保請准為
    假執行之宣告。
三、被告之答辯：
    （一）被告祥恩公司則以：本件刑事部分，業經臺灣基隆地方法院檢察署檢察官
          偵查後，認定肇事卡車之前後均有放置警示標誌，而為不起訴處分，原告
          雖不服提起再議，亦經臺灣高等法院檢察署駁回之，被告並無任何疏失，
          可堪認定。縱使警示燈設置之有無猶有爭議，惟施工現場前後均有放置安
          全錐，各零散擺放三、四個左右，現場亦有派人指揮交通；另查肇事路段
          為無劃分快慢車道之直路、寬約六點七公尺，車禍當時為夜間有照明，路
          面乾燥無缺陷，道路無障礙物、視距良好，客觀上均可知肇事當時該路段
          正在進行施工，即使未放置警示燈，亦無礙於一般人對肇事現場當時施工
          之預見，縱被告未放置警示燈之過失，亦與李建達之受傷間，無相當因果
          關係之存在。復徵諸李建達於發生車禍後，經送往行政院衛生署基隆醫院
          急救，發現血液中酒精濃度高達375MG/DL（相當於呼氣酒精濃度值一點六
          三毫克），已呈不能安全駕駛之狀態，故事故之發生與本件現場有無放置
          警示燈應無關連。而關於原告請求賠償之項目及金額，其中購買中藥之費
          用，看護費、薪資費用、交通費用，均不必要、過高且不當，系爭機車登
          記於李建達父親之名下，李建達既非所有權人，即無損害賠償請求權，原
          告請求賠償，於法無據，原告所提二張估價單，內容不一致，所載修繕項
          目與本件無涉，無法評價為所受損害。再者李建達於事發之時係呈酒醉狀
          態之事實，對於車禍發生亦與有過失，被告認原告請求之金額實屬過高，
          有失公允，依民法第二一七條第一項應予以酌減等語，資為抗辯。訴之聲
          明：原告之訴及假執行之聲請均駁回，如受不利判決，願供擔保請准宣告
          免為假執行。
    （二）被告甲○○則辯稱：被告甲○○只是市政府承辦人，工地均由包商負責，
          包商應依相關規定辦理，肇事是在施工允許時間內等情。訴之聲明：原告
          之訴及假執行之聲請均駁回。
    （三）被告丑○○未於最後言詞辯論期日到庭，惟據其以前之陳述及聲明略以：
          被告丑○○是因原有的大貨車駕照，因年滿六十歲，而換成普通駕照，只
          是越級駕駛，並非無照駕駛，當時案發時伊所駕駛的大貨車是靜止狀態。
          訴之聲明：原告之訴及假執行之聲請均駁回。
    （四）被告丙○○未於最後言詞辯論期日到庭，惟據其以前之陳述及聲明略以：
          承認當時現場並無放置警示燈，惟否認與李建達發生車禍有因果關係等語
          ，並訴之聲明：原告之訴及假執行之聲請均駁回。
四、經查本件車禍刑事部分，經臺灣基隆地方法院檢察署檢察官偵查後，為不起訴處
    分（九十一年度偵字第一四四○、四○○一號、九十二年度偵字第九二三號），
    告訴人即被害人李建達之母癸○○不服提起再議，經臺灣高等法院檢察署駁回再
    議後（九十二年度上聲議字第二八三七號），癸○○聲請交付審判，經本院刑事
    庭裁定交付審判（九十二年度聲判字第一九號），經審理後認定祥恩公司指派丙○○擔任基隆市○○○○○道路維修工程之工地監工，負責監督工程進行、工地
    安全管理等業務，丙○○明知系爭道路係供公眾往來之要道，因施工致道路受阻
    ，應視需要設置各種標誌或拒馬、交通錐等，於夜間施工時，並應設置足夠反光
    或施工警告燈號，必要時並應使用號誌或派旗手管制交通，以警示往來人車採取
    適當之安全措施，防止道路交通事故之發生，而依該工程人力配置、器材供應及
    現場、天候等條件，並非丙○○所不能注意情事，竟疏於注意，於九十年八月二
    十四日凌晨零時四十分許，在基隆市○○區○○街「六合」洗車場前之對向車道
    （即逆向車道）進行道路工程時，僅在現場擺放交通錐數個，未擺放警示燈，適
    有李建達酒後騎乘車牌號碼ＢＧＪ─五八一號機車行經該處，因警示號誌不足，
    不知前方道路施工，致李建達未能即時發現，而煞避不及，人車失控跌倒於地，
    身體因而受有多處傷害，而判處丙○○業務過失傷害，處拘役三十日，如易科罰
    金，以三百元折算壹日在案，業經本院調閱前開卷宗核閱屬實。
五、按違反保護他人之法律者，推定其有過失，民法第一百八十四條第二項有明文規
    定。又按道路因施工、養護或其他情況致交通受阻，應視需要設置各種標誌、交
    通錐等，夜間應有反光或施工警告燈號，道路交通標誌標線號誌設置規則第一百
    四十五條第一項定有明文，旨在保障公眾之安全。經查被告丙○○被為被告祥恩
    公司所選任指派之現場監工人員，於本院審理中已自認當時現場並無放置警示燈
    ，且被告祥恩公司亦無法舉證證明有派人在管制交通，貿然於夜間施工，顯已違
    反上開規定，即難謂其未違反保護他人之法律，自應推定有過失，而祥恩公司對
    丙○○有選任監督之責，依民法第一八八條規定，亦應與丙○○間負有連帶賠償
    責任。被告祥恩公司雖辯稱工地現場前後均有放置警示標誌，車禍當時為夜間有
    照明，路面乾燥無缺陷，道路無障礙物、視距良好，客觀上均可知肇事當時該路
    段正在進行施工，即使未放置警示燈，亦無礙於一般人對肇事現場當時施工之預
    見，縱被告未放置警示燈之過失，亦與李建達之受傷間，無相當因果關係之存在
    ，且李建達於發生車禍後，經送往行政院衛生署基隆醫院急救，發現血液中酒精
    濃度高達375MG/DL（相當於呼氣酒精濃度值一點六三毫克），已呈不能安全駕駛
    之狀態，故事故之發生與本件現場有無放置警示燈應無關連等語。惟查觀諸案發
    時現場照片（參見基隆市警察局第二分局刑案偵查卷宗第五頁），案發時間係在
    凌晨零時左右，道路兩旁之住家商店皆已熄燈，施工現場之照明主要僅憑藉道路
    兩旁之路燈，從遠處觀看，只有幾個三角錐有反光，又位在逆向車道上，警示效
    果確有不足，而被害人李建達於發生車禍後，經送醫發現血液中酒精濃度雖高達
    375MG/DL（相當於呼氣酒精濃度值一點六三毫克），然查李建達係騎乘機車，必
    須保持平衡方能行駛，雖其酒醉駕車，其判斷力及反應力受損，但應尚未達到完
    全無法騎車之地步，李建達因警示號誌不足，致未能即時發現，而煞避不及撞上
    施工車輛，自難謂無相當因果關係，被告所辯，並不足採。
六、原告另主張被告丑○○、甲○○係應負連帶賠償責任云云，惟查被告丑○○於車
    禍發生時，係負責將所駕卡車所載柏油倒入舖裝機，是靜止狀態，且有開大燈等
    情，有業據同案被告丙○○、證人李順奇供述甚詳（參見本院九十三年度易字第
    一八六號刑事案件九十三年十一月二十四日審判筆錄），且本件車禍責任鑑定結
    果，研判葉車屬靜止狀態遭李車撞擊得可能性較高，亦有臺灣省基宜區車輛行車
    事故鑑定委員會鑑定意見書附卷足憑，而被告丑○○既係將車輛停放在施工區域
    ，是否逆向停放，有無適當駕照，或駕照是否有被吊銷，均與本案無涉，被告丑
    ○○既對施工現場安全措施如何擺放，無注意義務，自不負本件過失責任。又按
    公務員之侵權行為責任，須以民法第一百八十六條之規定為據。故其因過失違背
    對於第三人應執行之職務，致第三人之權利受有損害者，被害人須以不能依他項
    方法受賠償時為限，始得向公務員個人請求損害賠償。惟國家賠償法已於七十年
    七月一日施行，被害人非不得依該法之規定，以公務員因過失違背對於第三人應
    執行之職務，致其權利受損害，而請求國家賠償（最高法院八十七年度台上字第
    四七三號可資參照），準此，公務員因故意違背對於第三人應執行之職務，致第
    三人之權利受損害者，被害人固得向公務員或國家請求賠償，惟若公務員之違背
    職務，係出於過失者，則被害人僅得依國家賠償法之規定，向國家請求賠償損害
    ，不得逕依民法前開規定，請求公務員賠償。經查被告甲○○為基隆市○○○○
    道路工程承辦人，原告主張被告甲○○執行公務有過失，卻逕依民法第一百八十
    六條向其請求，依照前揭說明，於法無據。
七、按因故意或過失，不法侵害他人之權利者，負損害賠償責任。不法侵害他人之身
    體或健康者，對於被害人因此喪失或減少勞動能力或增加生活上之需要時，應負
    損害賠償責任。民法第一百八十四條第一項、第一百九十三條第一項分別定有明
    文。查原告子○○為被害人李建達之妻；原告戊○○、己○○為李建達之子，因
    被害人李建達已於九十一年三月二十九日死亡，原告為其法定繼承人，依法繼承
    被害人李建達之損害賠償請求權，而被告丙○○與祥恩公司應負連帶賠償責任，
    已如前述，所應審究者，為原告得請求損害賠償之數額若干：
    （一）醫療費用：原告主張被害人李建達因受傷支出醫療費用七萬七千八百十一
          元，雖提出行政院衛生署基隆醫院（下稱署立基隆醫院）門診費收據十三
          紙、住院費收據六紙、購買繃帶等收據一紙、中藥粉收據八紙、購買「賜
          鈣寶」收據二紙為證，其中李建達自九十年八月二十四日至同年月二十四
          日住院期間支出治療費用九千四百七十八元（部分負擔四千七百六十八元
          加自負額四千七百一十元），至九十二年年十二月三十一日支出門診醫治
          費用一千零九十元（部分負擔七百四十元加自負額一千七百七十四元，扣
          除非必要費用之證明書費一千四百二十四元，按診斷證明書非屬醫療上過
          程所必要之事項，亦非因受傷所增加之生活上支出，自不能依侵權行為法
          律關係請求），此有署立基隆醫院九十三年十二月六日基醫病字第九三○○○九三三八號函在卷可稽，合計一萬零五百六十八元，另購買繃帶等支
          出四百一十元，共計一萬零九百七十八元，核屬必要費用，至於購買中藥
          、賜鈣寶之費用，並無醫生處方，其成分不明，不足以證明係因車禍受傷
          醫療上必要之費用，應予扣除。
    （二）看護費用：原告主張李建達自九十年八月二十四日起至同年九月二十七日
          止，由李建達之兄陳建良看護，以每日二千元計算，看護費用共計七萬元
          ，業據其提出證明一紙，並據證人陳建良到庭證述在卷，且李建達因車禍
          造成左側臏骨骨折，於九十年八月二十四日手術復位及固定，於同年月三
          十一日出院，嗣於九月四日、十一日、二十五日、十一月八日、十二月十
          七日門診複查，於住院期間及九月一日至三十日期間，尚未能自行行動，
          需專人照顧，此有署立基隆醫院診斷證明書附卷可參，（原審卷第五一、
          五四頁），足認李建達住院期間及術後生活無法自理、有雇用看
          活之必要；雖然陳建良尚未向原告領取擔任看護之費用，其代為照顧被害
          人之起居，固係出於親情，但親屬看護所付出之勞力，並非不能評價為金
          錢，倘只因兩者身分關係密切而免除支付義務，此種親屬基於身分關係之
          恩惠，自不能嘉惠於加害人，故應衡量及比照僱用看護之情形，認縱使由
          親屬照料支付看護費用，仍得向加害人請求賠償，而依照署立基隆醫院前
          函所附之看護收費標準每日為二千一百元，則原告以每日二千元計算，訴
          請給付九十年八月二十四日起至同年九月二十七日看護費七萬元，即有理
          由。
    （三）交通費用：原告主張李建達共支出計程車費五千元，並提出收據證明二十
          二紙，依李建達之病症為左側臏骨骨折，行動不便，則於出院或就醫時搭
          乘計程車，衡情自屬必要。惟查原告所提之證明中，僅九十年八月三十一
          日、九月四日、十一日、二十五日各一百七十元，與署立基隆醫院函卷附
          之出院及看診日期相符，堪信李建達確在上述期日出院返家，或前往醫院
          診療或復健，共支出計程車資六百八十元，此部分之請求，應予准許，逾
          此部分之請求，原告無法舉證證明有何必要支出此部分費用，不應准許。
    （四）減少勞動能力部分：原告主張被害人李建達車禍受傷後八個月無法工作，
          以其每月可得薪資四萬八千元計算，總計減少勞動能力之損失為三十八萬
          四千元，並提出薪資袋一紙為證。經查被害人李建達九十年八月二十四日
          手術追蹤到九十一年二月二十六日，Ｘ光片顯示骨折處仍未癒合，一般而
          言臏骨骨折約需一年恢復期，且其術後有一個月時間生活無法自理，需專
          人看護，此有署立基隆醫院函示及診斷證明書在卷可參，而李建達原從事
          汽車修理及買賣之工作，應屬勞力工作，而其自己九十一年一月起即另恢
          復工作，亦有原告提出之在職證明可證，依其工作性質及上開病歷紀錄所
          載，堪認自九十年八月二十四日起至同年十二月三十一日之期間仍受有不
          能工作之勞動能力損失。查原告雖無法提出李建達車禍前之收入證明，惟
          其傷後復出之工作，月薪為四萬八千元，有薪資袋一紙附卷可稽，惟按被
          害人因身體或健康受侵害而減少勞動能力所受之損害，其金額應就被害人
          受侵害前之身體健康狀態、教育程度、專門技能、社會經驗等方面酌定之
          ，不能以一時一地之工作收入為準，故所謂減少或殘存勞動能力之價值，
          應以其能力在通常情形下可能取得之收入為標準（最高法院八十一年度台
          上字第一八七四號判決參照），且按當事人已證明受有損害而不能證明其
          數額或證明顯有重大困難者，法院應審酌一切情況，依所得心證定其數額
          ，民事訴訟法第二百二十二條第二項定有明文，本院斟酌被害人李建達傷
          後復出工作，骨折處仍未癒合，月收入已達四萬八千元，足認其每月平均
          收入應有該水準，故其所受勞動能力損失計為二十萬四千三百八十七元（
          48,000×8/31＋48,000×4=204,387，小數點以下四捨五入）。
    （五）機車修理費：原告主張系爭機車為被害人李建達所有，因車禍受損，原係
          新車，使用期間未滿一月，經送修後，支出修理費用三萬九千二百一十元
          ，業據其提出估價單二紙，並有證人丁○○、辛○○證述在卷，被告空言
          否認，不足採信。惟按民法第一百九十六條規定請求物被毀損所減少之價
          額，固得以修復費用為估定之標準，但以必要者為限，即修理材料以新品
          換舊品，應予折舊。系爭機車車禍受損時，使用期間未滿一月，依營利事
          業所得稅查核準則第九十五條第六項規定：「固定資產提列折舊採用定率
          遞減法者，以一年為計算單位，其使用期間未滿一年者，按實際使用之月
          數相當於全年之比例計算之，不滿一月者，以一月計」之方法計算結果，
          實際使用之時間為一月，其機車及附加零件已有折舊，應將折舊部分予以
          扣除。本院依行政院所頒固定資產耐用年數表及固定資產折舊率之規定，
          機器腳踏車之耐用年數為三年，依定率遞減法每年折舊千分之五三六，依
          上開標準計算折舊額為一千七百五十一元（39,210X0.536X1/12=1,751 ，
          小數點以下四捨五入），扣除折舊額後，原告所得請求之修理費用為三萬
          七千四百五十九元。
    （六）以上原告得請求之金額共計為三十二萬三千五百零四元。
八、再按損害之發生或擴大，被害人與有過失者，法院得減輕賠償金額或免除之，民
    法第二百十七條第一項定有明文。經查本件車禍肇事原因，系爭工地夜間施工警
    示裝置不足，固為肇事因素，惟被害人李建達酒後駕車，其血液中酒精濃度高達
    375MG/DL（相當於呼氣酒精濃度值一點六三毫克），顯已逾法定不得安全駕駛車
    輛之程度，竟仍違規駕車上路，又疏未注意車前狀況，應為肇事主因，此有臺灣
    省基宜區車輛行車事故鑑定委員會鑑定意見書在附卷可稽，本院斟酌車禍發生之
    情形，認為被害人李建達之過失應占百分之八十，爰減輕被告百分之八十之賠償
    責任。
九、綜上所述，本件原告依侵權行為損害賠償請求權請求被告丙○○、祥恩公司連帶
    賠償之金額應為三十二萬三千五百零四元，惟扣除被害人李建達與有過失部分後
    應為六萬四千七百零一元（323,504×0.2=64,701，小數點以下四捨五入）。從
    而原告請求被告丙○○、祥恩公司連帶給付六萬四千七百零一元，及自起訴狀繕
    本送達翌日即九十二年九月六日起至清償日止，按週年百分之五計算之利息，於
    法洵屬正當，應予准許。逾此部分之請求，為無理由，應予駁回。原告及被告祥
    恩公司陳明願供擔保，聲請宣告假執行或免為假執行，經核原告勝訴部分，合於
    法律規定，爰分別酌定相當之擔保金額宣告之；原告其餘假執行之聲請，因訴之
    駁回而失所依據，不予准許。
十、結論：本件原告之訴，為一部有理由，一部無理由，並依民事訴訟法第七十九條
    前段、第八十五條第二項、第三百九十條第二項、第三百九十二條第二項，判決
    如主文。
中　　　華　　　民　　　國　　九十三　　年　　十二　　月　　二十七  　　日
                                臺灣基隆地方法院民事庭
                                        法      官  林李達
右為正本係照原本作成。
對於本件判決如有不服，應於收受送達後二十日內向本院提出上訴書狀，敘述上訴之
理由，上訴於臺灣高等法院，並按他造當事人之人數附具繕本。
中　　　華　　　民　　　國　　九十三　　年　　十二  　月　　二十九  　　日
                                        法院書記官  黃錫煒
